【裁判字號】    97,交聲,268
【裁判日期】    970515
【裁判案由】    交管條例聲異
【裁判全文】
臺灣板橋地方法院交通事件裁定         97年度交聲字第268號
異  議  人
即受處分人  乙○○
上列異議人即受處分人因違反道路交通管理處罰條例案件，對於
交通部公路總局臺北區監理所於民國九十七年一月二十八日所為
北監自裁字裁四○－Ｃ00000000號裁決，聲明異議，本
院裁定如下：
    主  文
異議駁回。
    理  由
一、按汽車駕駛人，行經有燈光號誌管制之交岔路口闖紅燈者，
    處新臺幣（下同）一千八百元以上五千四百元以下罰鍰，並
    記違規點數三點，道路交通管理處罰條例第五十三條第一項
    及第六十三條第一項第三款定有明文。至所稱闖紅燈，係指
    車輛面對圓形紅燈時，仍逕予穿越路口至銜接路段，不論左
    轉、直行或迴轉，均屬闖紅燈之行為。
二、本件異議人即受處分人乙○○於民國九十六年十二月十四日
    下午十時四十六分許，駕駛車號○三五一－ＱＱ號自用租賃
    小客車，行經臺北縣土城市○○路○段二七八巷口時，因闖
    越紅燈左轉，經臺北縣政府警察局土城分局土城派出所員警
    甲○○當場攔停舉發，後受處分人拒絕簽收舉發通知單，經
    員警依法記明該事由，且告知到案處所及應到案時間等情事
    ，視為已合法收受，嗣受處分人分別於九十六年十二月二十
    九日應到案日期前之同年月十四日、九十七年一月四日各以
    電話及書面提出申訴，經原處分機關函請舉發單位調查結果
    ，仍認受處分人有上開違規行為，乃於九十七年一月二十八
    日依道路交通管理處罰條例第五十三條第一項及違反道路交
    通管理事件統一裁罰基準表之規定，裁處受處分人二千七百
    元罰鍰，並依同條例第六十三條（裁決書漏載第一項第三款
    ）規定記違規點數三點。
三、異議人即受處分人乙○○固未於申訴書及聲明異議狀中對其
    於上述時、地闖紅燈左轉之行為異議之，惟矢口否認上開舉
    發通知單之合法性，辯稱：開單者為無開單權限之巡守隊員
    ，且開單者與罰單上簽名員警非同一人，又拒簽收之罰單亦
    應通知人民知悉云云。經查，異議人於上述時間，駕車行經
    有燈光號誌管制之巷口，於時相號誌為紅燈時違規左轉行駛
    之行為，異議人並未否認之，該事實應堪認定。又上開違規
    舉發之合法性，業據本件舉發員警即證人甲○○於本院訊問
    時到庭結證稱：「（問：本件舉發過程為何？）當天異議人
    從三峽往土城方向行駛再中央路二段二七八巷紅燈違規左轉
    ，然後我就攔停異議人請她出示證件之後告發，當場我沒有
    簽發通知單，因為當時異議人不服我的執勤方式說我是巡邏
    勤務如何可以開立罰單，我就告知我是警察，我是依照警察
    的執勤我是可以開立告發單，後來她說要確認我的身分，就
    跟我回到派出所，後來我到派出所我才開立罰單給異議人，
    當時我有詢問異議人是否收受，她拒絕收受及簽名。」、「
    （問：對異議人異議狀所載罰單不是警察開的，是巡守隊隊
    員開的，有何意見？）當時我們派出所有同仁在，他們都有
    看到，當時我有告訴異議人我是警察，我也拿出服務證給她
    看，異議人說罰單是巡守隊員開的，這是不對的，當時我是
    依照上揭的方式帶異議人到派出所之後才開立罰單的。」等
    語明確（見卷附本院九十七年二月二十七日訊問筆錄），其
    並當場庭呈警察服務證之原本供本院影印附卷可參，證人為
    屬臺北縣政府警察局之員警一事堪認屬實，又證人證述舉發
    經過因異議人質疑其身分，乃帶同異議人返所以確認其警察
    身分為真，嗣異議人拒絕簽收舉發通知單之過程等情，核與
    異議人於聲明異議狀中所述相符，足認證人確有親身參與舉
    發異議人違規經過，並依其職權開單舉發，從而，既查無任
    何證據足資證明證人即執勤員警有何違法取締之不法情事，
    並參酌警員執行公務時，本身即受有行政懲處責任之監督，
    且其到庭具結作證，更係以刑事責任擔保其證言之真實性，
    其之證言又與事實無悖，是其證述應非子虛，自足採信。反
    觀異議人未有何利己證據提出以供本院詳查，其漫言所辯，
    尚不足採為免責之依據，據此，異議人有於上述時、地違規
    闖越紅燈，並經合法舉發一事應堪認定，本件事證明確，應
    依法論科。
四、又違反道路交通管理事件舉發通知單本係用以通知被舉發人
    交通違規之事實，若警員當場舉發時已告知被舉發人其違規
    事實，自生通知之效力，不因被舉發人嗣後拒絕簽收舉發通
    知單而異其效果，此觀違反道路交通管理事件統一裁罰基準
    及處理細則第十一條第一項第一款「拒絕簽章者，仍應將通
    知聯交付該駕駛人或行為人收受，並記明其事由及交付之時
    間；拒絕收受者，應告知其應到案時間及處所，並記明事由
    與告知事項，視為已收受」之規定自明。關於本件異議人是
    否已合法收受上開舉發通知單一節，依卷附舉發通知單，員
    警除記載「拒簽收」字樣外，並有其他後續處理程序之相關
    註記，即異議人已經員警告知到案時間及到案處所，有該通
    知單可稽，本件已生通知之效力，無礙其違規事實之成立，
    附此敘明。
五、從而，原處分機關依據道路交通管理處罰條例第五十三條第
    一項、第六十三條第一項第三款及違反道路交通管理事件統
    一裁罰基準表之規定，裁處異議人罰鍰二千七百元，並記違
    規點數三點，經核並無違誤，量罰亦甚妥適，應予維持，本
    件異議為無理由，應予駁回。
據上論斷，應依道路交通案件處理辦法第十九條，裁定如主文。
中    華    民    國    97    年    5     月    15    日
                      臺灣板橋地方法院交通法庭
                              法  官  王綽光
上列正本證明與原本無異。
如不服本裁定，應於裁定送達後五日內向本院提出抗告狀。
                              書記官  許清秋
中    華    民    國    97    年    5     月    16    日


司法院資訊處製作；財團法人民間司法改革基金會備份。
